【裁判字號】    91,訴,1301
【裁判日期】    920527
【裁判案由】    履行契約
【裁判全文】
臺灣臺中地方法院民事判決  九十一年度訴字第一三○一號
    原      告    祥璟科技股份有限公司
?
    法定代理人    乙○○
    訴訟代理人    賴利水律師
    複 代 理人    蘇俊維律師
    被      告    環瑋醫療廢棄物處理股份有限公司  設南投縣南投市南崗工業區
                                                  工業南七路十號
    法定代理人    甲○○      .
    訴訟代理人    丙○○      住台北市○○路○段二二五號五樓之八
    複 代 理人    丁○○    .
右當事人間請求履行契約事件，本院判決如左：
    主      文
被告應給付原告新台幣玖拾萬元，及自民國九十一年四月二十三日起至清償日止，按
年息百分之五計算之利息。
訴訟費用由被告負擔。
本判決於原告以新台幣參拾萬元為被告供擔保後，得假執行。但被告如於假執行程序
實施前，以新台幣玖拾萬元為原告預供擔保，得免假執行。
    事      實
甲、原告方面：
  壹、聲明：除假執行供擔保金額及免為假執行外，如主文所示。
  貳、陳述：
    一兩造於民國九十年二月十三日簽立醫療廢棄物處理委託契約書（下稱系爭契約
      ），由被告為原告處理自各醫療院（診）所清運之感染性事業廢棄物，並開立
      進廠證明予原告（原告始能申請取得執照）。原告於立約同時，即支付保證金
      新台幣（下同）九十萬元，依系爭契約第十三條，同意如有爭議時，由鈞院為
      第一審管轄法院，合先敘明。
    二被告於九十年九月二十四日突以拒絕為原告處理廢棄物為由，要求調整處理費
      用，原告迫於無法臨時另覓處理機構，不得已於九十年十月十七日乃與被告另
      行達成醫療廢棄物清除處理付款協議書，並須於九十年十月底前，交付九十年
      十一月五日起至九十一年六月五日止，每月一百八十二萬元，合計一千四百五
      十六萬元之預付款支票於被告。
    三原告於前項付款協議書後，隨即發覺被告從事操作處理廢棄物之許可執照，將
      於九十年十二月三十一日屆期，尚未取得九十一年一月一日以後之操作許可，
      被告若於九十一年一月一日起，如未獲得操作許可證，即不得從事清除處理廢
      棄物事業，將使原告陷於無法依約履行向全國各地區醫療院所簽立之「感染性
      醫療廢棄物委託清理契約書」，原告預付九十一年一月一日以後每月一百八十
      二萬元之款項，將失其依據而無意義，幾經協商無效，乃於九十年十月二十四
      日函請被告須於九十年十月三十一日前開立「進廠證明及提供操作許可證」後
      ，原告始願於九十年十月三十一日前依該約支付預付款。
    四被告迄九十年十月三十一日以前，仍無法提出於九十一年一月一日以後之操作
      許可證及交付使原告取得九十一年一月一日能進廠處理之證明，原告就被告無
      法處理委託契約之內容，自無庸續行預付款，惟被告竟於九十年十一月二日起
      ，擅自拒絕處理原告收集之廢棄物，兩造乃於九十年十一月八日另行協議成立
      備忘錄，依備忘錄第二、三、四條分別約定：「甲（即被告）、乙（即原告）
      雙方之契約期限以現甲方之操作許可證期限至中華民國九十年十二月三十一日
      止，乙方應於十一月九日開立票期分別為十二月五日及九十一年一月五日金額
      各為新台幣１８２萬元之支票兩張，以為甲方月、月之處理費預付款、１０
      月之處理費待甲、乙雙方會計對帳確認後，以即期支票給付」、至於九十一年
      元月後之合約履行或終止問題，擇日再議，而履約保證金則於終止合約後甲方
      應無條件退還予乙方」、「乙方得於九十年十一月九日開始清運廢棄物至甲方
      處理廠」，此有備忘錄影本一份可稽。
    五前揭雙方合意後，被告亦於九十年十一月九日函由南投縣環保局及相關縣市環
      保局及各醫事公會明示九十年十二月三十一日終止合約，兩造委託契約書，既
      於九十年十二月三十一日終止，被告自應將履約保證金返還原告。惟被告竟屢
      次拒絕返還履約保證金，爰依系爭契約及備忘錄之約定請求判決如聲明所示。
   參、對被告抗辯所為之陳述：
    一系爭契約之有效期限：
      (一)關於系爭契約有無終止之情事：
        1.九十年九月二十四日被告要求提高處理價格，否則解除契約，此有被告九
          十年九月二十四日函文可據，被告既以解除契約為要脅，豈無終止之意思
          ？
        2.九十年十一月二日被告除正式告知原告自即日起停止進廠廢棄物並撤銷開
          立之進廠同意書，隨又於九十年十一月五日函文環保署中區督察大隊及台
          中縣（市）、彰化縣各醫療公會（中、西、牙醫）及環保局，以「處理費
          難以支付營運成本，．．．調整計價方式」為理由，片面解除委託處理契
          約，被告既已解除，其效力即使全部契約不存在，而非僅終止該契約而已
          。
        3.兩造於九十年十一月八日簽立備忘錄後，被告於九十年十一月九日即函知
          中區督察大隊台中縣（市）、彰化縣環保局及所屬中、西、牙醫各醫師公
          會，告知「履約期限同意恢復其進廠至九十年十二月三十一日止」，已明
          示至系爭契約至九十年十二月三十一日終止。
        4.依九十年十一月八日備忘錄已明示「雙方之契約期限以甲方之操作許可證
          期限至中華民國九十年十二月三十一日止．．．」，文義極為明確係於九
          十年十二月三十一日終止。
        5.以上被告所出具之各函文，可見系爭契約早由被告明示至九十年十二月三
          十一日為終止期限，而無任何疑義。
      (二)且查九十年十二月二十一日下午二時，在台中港路晶華酒店，由被告法定代
        理人甲○○及其岳父洪森吉與原告公司總經理張吉男協議時，原告已明白告
        知無法另行協議而於九十年十二月三十一日終止，被告抗辯本件「未擇日再
        議」而未終止，全屬混淆事實。
      (三)原告九十一年一月二十一日函知被告退還本件保證金，惟被告迄無任何表示
        ，九十一年二月二十二日下午二時在全國大飯店咖啡廳，由甲○○、洪森吉
        、乙○○、張吉男要求退還本件保證金，被告仍不予置理。
      (四)而被告於九十年十二月三十一日前，均未通知原告何時取得操作許可證，更
        未交付許可進場證明文件，被告依系爭契約第九條第一項後段就有效期限明
        確載明「．．．若甲方（即被告）操作許可證有效期間不足前述期限時，依
        許可證有效期間為準」，本乎此，被告許可證期限，既於九十年十二月三十
        一日屆滿，則雙方有效期限即依此日為有效之終止期限甚明。
      (五)原告於九十年十月二十四日以祥字第一○四號明確催告被告「應於九十年十
        月三十一日前交付九十一年一月一日以後許可處理執照及許可原告進廠同意
        書，以憑原告得以聲請清除許可證，苟未能於期限內開立，則上述合約於九
        十一年一月一日終止．．．」，文義極為明確。
      (六)再依被告九十年二月十三日交付原告同意清運公司廢棄物進場同意書第三條
        列明「甲方同意乙方自九十年二月十七日至九十年十二月三十一日止為期十
        點五個月，持甲方核發之進場許可證進場處理感染性醫療廢棄物」。足見被
        告如無法開具進場處理許可證明給原告，則無法續行契約。
    二原告每月應繳處理費之計費標準：
      關於被告抗辯原告積欠其三百三十一萬六千九百二十五元，且主張抵銷之答辯
      ，茲說明如下：
      (一)兩造九十年十一月八日簽訂系爭備忘錄，依系爭備忘錄第一條開宗明文「處
        理費用應依原方式以當月實際量計算處理費用」，所謂原方式，亦即先前皆
        以實際處理量為計算，雙方先前均未依保證量單價計算，且原告依該備忘錄
        付款，被告公司亦依該備忘錄收款，此為不爭之事實。
      (二)依備忘錄第一項已明定原告先預付處理費用，於事後進廠處理後，以進廠實
        際處理量計算費用，由被告核算後，扣除處理費費用，將餘款退還原告。
      (三)九十年十一月八日簽訂備忘錄時，因九十年九月份原告尚有應退款二十七萬
        四千二百十六元，而十月份應付處理費為一百五十四萬五千七百十四元，故
        原告補付一百三十一萬零八百八十八元，雙方已無任何負欠。
      (四)被告於九十年十二月六日將原告所預付之九十年十一月份款項，扣除應付費
        用，將預付餘額四十九萬二千八百七十三元匯還原告，又於九十一年一月九
        日退還原告九十年十二月份之餘款四十一萬八千二百九十四元，此有被告匯
        入原告帳戶之銀行帳戶明細二份可知。苟原告有所積欠，被告何以會將款匯
        還？
      (五)原告完全依照被告九十年六月至九十年十二月份之請款單付款，此有支付明
        細一份及請款單影本七份可證。足見原告並未積欠任何處理費用，被告抗辯
        原告積欠其款項，全屬捏造無稽之言。
      (六)而原告九十年五、六、七月之十五日，每月開具預付六、七、八月處理費（
        八、九月份如有剩餘可扣除），九十年十一月八日簽備忘錄時，結清十月前
        之處理費，九十年十一、十二月之五日各開具一百八十二萬元交付被告，被
        告亦於當月結算，退還處理費，被告退回原告所預付之處理費用，足見原告
        並無積欠任何款項甚明，被告主張以原告積欠之處理費抵銷，尤無所據。
      (七)原告既依最低保證量計算均值每公斤四十三點五元，而預付每月一百八十二
        萬元之處理費用，苟有原告違約，而應負責未達該保證量時，則被告應即可
        收取每月一百八十二萬元之處理費用，而無須退還任何款項，惟被告係以每
        公斤四十五元計算後（而非依約定之四十三點五元計算），始退還多餘款項
        ，既係將保證最低處理量之金額，扣除實際處理量可得之金額後，予以退還
        ，足見兩造自始之處理費計算方式，已無依最低處理量限制之適用。
      (八)又被告向代收銀行自行取回其代收支票，此由「領回」、「退還」之字義甚
        明，被告就此明確文義，強詞辯稱「退票」，何來之由？苟係退票，何不提
        出退票理由單？
    三原告並無違約將系爭契約業務交第三人經營：
      (一)兩造立約後，仍須依環保法令，取得許可執照，始得進行履約內容，並非立
        約後，原告即可交付被告，或被告即可進行處理：
        1.九十年二月十三日兩造立約後，被告雖於九十年二月十三日開立進場同意
          書，惟依第二條，仍須被告「經環保機關核備並領有甲級廢棄物清除許可
          證證明文件」始得進場。
        2.原告於九十年五月十五日取得許可證後，兩造始陸續與各醫療院診所簽約
          ，自九十年六月一日起開始收集廢棄物交付被告處理。此三方契約，除三
          方留存外，各應送交各當地主管機關核備，此要件完備後，始正式進行。
          此三方簽約共達三百七十六件，茲提出其中一份影本為憑。故原告何來自
          九十年四月一日即開始違約。
        3.原告完成收集勞務契約後，開始收集，始有被告交付處理之問題。在申請
          許可收集及交付過程中，不得隨意變更，從勞務收集之廢棄物至交付處理
          階段，皆按日或按月以報表接受管制，否則即涉及犯罪行為。
      (二)原告並無違約將系爭契約業務交第三人嘉德技術開發股份有限公司（下稱嘉
        德公司）處理：
        1.原告依據嘉德公司進場同意書，須檢具收取各醫療院診所之合約，向台中
          市環保局申請審核，審核前台中市環保局依法函請相關營業地區主管機關
          之審核許可，故台北縣、新竹市環保局之各項函文，皆係正本函覆台中市
          環保局，並非證明九十年十二月三十一日原告有進廠處理之事實，被告執
          此無關之函文置辯，尤無可取。
        2.且更非因九十年九月二十六日嘉德公司之進場同意書，原告即可立即將收
          取之廢棄物交由嘉德公司處理，被告未舉證證明九十年六月之後、九十年
          十二月三十一日以前之期間，原告於何時？何地？將多少量廢棄物交由被
          告以外之任何處理廠處理？
        3.原告係自九十一年一月一日起始將廢棄物交嘉德公司處理，有原告與嘉德
          公司所簽訂之處理契約書可證，原告並無違約。
      (三)原告並無違約將系爭契約業務交第三人行政院國軍退除役官兵輔導委員會台
        中榮民總醫院（下稱台中榮民總醫院）及行政院衛生署彰化醫院（下稱彰化
        醫院）處理：
        1.依台中榮民總醫院及彰化醫院之函文，係依據環保法令，為因應處理廠無
          法處理時之緊急應變措施，而於申請時所應提出代為處理之備變措施，此
          種環保法令所規定，於申請時所備應變之同意函文，豈能誣指為原告違約
          之依據？此由九十年八月及九月間之函文日期可知，尤與本件無關，實不
          明瞭函文規定內容之意義。
        2.再者，彰化醫院與彰化醫師公會合約，係由行政院衛生署核備緊急應變處
          理之措施，原告與彰化醫師公會簽約，更係依該緊急應變措施且須經彰化
          縣環保局核可辦理。此項車輛租賃及代操作合約，業經主管機關核准，被
          告抗辯沒有代勞（操作）或不代勞問題，或無「緊急應變」之事實，即無
          可信。且原告於八十九年九月二十一日與彰化醫師公會即簽立合約，經環
          保局核可後，自應依約定履行，此為被告所明知，不得違法交其處理，更
          不能違約，況當時兩造並無任何約定，被告亦未取得處理許可證（九十年
          二月始取得），被告顯係混淆抗辯。
  肆、證據：提出兩造系爭委託契約書影本、被告九十年九月二十四日函影本、原告
      九十年十月二十四日祥字第九○○一○四號函影本、被告九十年十一月九日九
      十環醫字第一一○九號函影本、醫療廢棄物清除處理付款協議書影本、備忘錄
      影本、被告九十年十一月九二日九十環醫字第一一○二號函影本、被告九十年
      十一月五日九十環醫字第一一○五號函影本、原告九十年十一月二十一日祥字
      第一○○九號函影本、原告設於第一商業銀行活期存款存摺影本各一份、被告
      對帳請款單影本七份、原告付款明細影本、原告九十年九月二十五日祥字第九
      ○○八七號函影本、立環科技股份有限公司公司基本資料查詢、被告同意清運
      公司廢棄物進場同意書影本、公民營廢棄物清除處理機構管理輔導辦法節本影
      本、第一類票據信用資料查覆單影本、公民營廢棄物清除處理機構許可管理辦
      法影本節本、台中市環境保護局九十年十一月十四日九○環廢字第二八一二一
      號函影本、九十年十一月八日九○環廢字第二七九八九號函影本、九十年十月
      十六日九○環廢字第二五二六四號函影本、九十年十二月三十一日九○環廢字
      第三二九二八號函影本、台中市政府（於九十年五月十五核發予原告之）廢棄
      物清除許可證影本、原告與嘉德公司簽訂之處理契約書影本、行政院環境保護
      署九十年五月八日九十環署中字第○○○七七三○號函影本、（空白之）有害
      事業廢棄物廠外紀錄遞送聯單、（林新醫院之）有害事業廢棄物廠外紀錄遞送
      聯單影本、廢棄物清理法條文影本及原告與嘉德公司所簽立之感染性醫療廢棄
      物委託清理契約書影本各一份為證。
乙、被告方面：
  壹、聲明：原告之訴及其假執行之聲請均駁回。並陳明如受不利之判決時，請准予
      預供擔保免為假執行。
  貳、陳述：
    一系爭契約之有效期限係至九十一年六月一日止：
      (一)系爭契約之有效期限為一年二個月即自九十年四月一日起至九十一年六月一
        日止，此有原告所提出之系爭契約第九條內載「本契約有期限為壹年貳個月
        （自民國九十年四月一日起至民國九十一年六月一日止）．．．」內容即可
        知之綦詳並加以證實。雖然兩造復於九十一年十一月八日簽訂備忘錄第二條
        內載「2.甲、乙雙方之契約期限以現甲方之操作許可證期限至中華民國九十
        年十二月三十一日止，乙方應於十一月九日開立票期分別為十二月五日及九
        十一年一月五日金額各為新台幣一百八十二萬元之支票兩張以為甲方十一月
        、十二月之處理費預付款，十月之處理費待甲、乙雙方會計對帳確認後，以
        即期支票給付。3.至於九十一年元月後之合約履行或終止問題，擇日再議，
        而履約保證金則於終止合約後甲方應無條件退予乙方。」之內容，但兩造之
        契約並沒有如原告所主張之於九十年十二月三十一日終止之情事。因查兩造
        九十一年十一月四日所簽備忘錄第三條乃明明白白記載「至於九十一年元月
        後之合約履行或終止問題，擇日再議．．．」之文義內容，而兩造於簽訂系
        爭備忘錄之後，即非有有關合約終止問題之接觸（即非有擇日再議之情事）
        ，因此原告主張兩造系爭契約於九十年十二月三十一日終止，顯然與事實不
        符。
      (二)故核以上事實，既然系爭契約並未於九十年十二月三十一日終止，則原告以
        系爭契約之終止為其法律關係，對被告為如訴之聲明之請求，自屬欠缺權利
        保護要件。
    二原告並有違約情事：
      (一)原告未依系爭契約按月支付最低處理費一百八十二萬元予被告：
        1.依系爭契約計價方式第柒條約定「第柒條：（計價方式）一甲方需開立每
          日二噸之廢棄物處理進廠證明予乙方（每月以二十六天計），乙方需按每
          月進廠量五十二噸之８０％為保證量（４１．６噸／月），倘若乙方進廠
          量不足４１．６噸／月，乙方仍應支付最低處理費（４３．７５元／ｋｇ
          ），每月新台幣壹佰捌拾貳萬元整。」之內容文義，易言之，原告保證給
          被告每月之最低處理費為一百八十二萬元，惟查迄至九十年十二月底止，
          原告應給付被告最低處理費尚不足四百二十萬六千九百二十五元之距，原
          告對此項事實當知之甚詳，也不容原告否認，因有關此項事實，皆有相關
          向各環保局進場之資料而由網路列印下來的資料及說明書可稽，因此被告
          本於抵銷之法律關係，對原告之前開款項主張抵銷，則相互抵銷之結果，
          原告尚欠被告三百三十萬六千九百二十五元外，原告之請求根本就無任何
          理由及其法律上根據可言。
        2.再按權利之行使或拋棄皆須以意思表示為之，如果一方當事人沒有拋棄權
          利之意思表示，則除非消滅時效完成，否則任何一方皆不得以權利人未行
          使權利，而逕認為權利人不得再行使權利，或對行使權利人主張或抗辯，
          因權利行使人先前未行使權利，非不得對義務人請求權利之行使。而兩造
          之備忘錄非有被告拋棄對原告其得請求之條款，而「保證最低處理費用」
          之約定乃係系爭契約內載之明文規定，因此，被告依法主張抵銷，應有理
          由。
        3.另兩造雖於九十年十一月八日有簽訂系爭備忘錄，且備忘錄第一條載有「
          甲方（即被告）對乙方（即原告）的處理費用應依『原方式』以當日實際
          處理量計算處理費用，預付之處理費用扣除應付之處理費用後之餘額於支
          票兌現時匯回乙方」等語，惟查系爭備忘錄並非和解契約之屬性，因此並
          無和解契約屬性所謂和解效力即民法第七百三十七條之「和解有使當事人
          所拋棄之權利消滅及使當事人取得和解契約所訂明權利之效力」之情事，
          事實上，系爭備忘錄依其屬性，乃係系爭契約之增訂條款而已，系爭備忘
          錄乃係附屬於系爭契約之一部份，並非自己成立另一和解之法律關係，此
          觀系爭備忘錄內載文義自明。
        4.而兩造既於系爭備忘錄約定「甲方對乙方的處理費用『應依原方式．．．
          計算費用』．．．」等語，則被告對原告的處理費用當然回歸系爭契約第
          柒條計價方式第一項、第二項之約定，因此，原告依前開約定自須支付最
          低處理費用，乃兩造之明文約定，故被告本於前開約定，向原告為保證處
          理最低數量金額之請求，並以之對原告所請求之保證金返還為抵銷之意思
          表示，亦屬合法。
      (二)原告有違約將系爭契約業務交第三人經營：
        1.事實上，原告於簽訂前開契約後就違反了系爭契約第十條第二項第四款之
          「．．．第拾條：（契約之終止及解除）．．．4.乙方未經甲方同意，將
          本契約業務交給第三人經營．．．」約定，而有違約之情事，有關原告前
          開違約之事實，有原告將契約業務交第三人進廠之處理資料可證。
        2.原告有違約將系爭契約業務交第三人嘉德公司處理：
          (1)由第三人嘉德公司，於九十年九月二十六日開具予原告之「自民國九十
            年十月一日至九十二年九月十八日止」同意「原告公司所收集之醫療廢
            棄物運送至嘉德公司經營之桃園醫療廢棄物處理廠予以熔融處理．．．
            」之「醫療廢棄物進廠同意證明書」，就足以彰顯並證明原告早於九十
            年十月一日，即有違反兩造前開契約之約定內容，而將前開業務交給第
            三人經營之事實，否則原告何須第三人嘉德公司開具前開證明。
          (2)有關原告公司違約之事實，另可觀(1)台北縣政府環境保護局九十年十月
            發文字號九十北環四字第五九六八○號對「主旨：有關貴轄祥璟科技股
            份有限公司申請第一類甲級廢棄物清除許可申請展延及變更乙案」係函
            復「．．．本局同意延展至九十一年十二月三十一日止．．．」，而(2)
            新竹市環境保護局九十年十月三十一日發文字號（九○）環四字第二一
            ○二三號函「主旨：有關貴轄祥璟科技股份有限公司申請第一類甲級廢
            棄物清除許可展延及變更案」係函復「．．．二同意該公司跨本市營運
            ，惟中間處理或最終處置地點至台中市環瑋醫療廢棄物處理股份有限公
            司，有效期限至九十年十二月三十一日止；至八德市嘉德技術開發股份
            有限公司部分，有效期限至九十一年十二月三十一日止。」之內容事實
            ，並相互對照嘉德公司於九十年九月二十六日所開具之被證八之九十
            年十月一日至九十二年九月十八日之進廠同意書暨台北縣政府前開函
            文「同意延至九十一年十二月三十日」以及新竹縣政府前開函文「．
            ．．被告公司有效期限至九十年十二月三十一日，至第三人嘉德公司有
            效期限至九十一年十二月三十一日」暨兩造前開契約之期限，係自九
            十年四月一日起，至九十一年六月一日止，以及原告公司早於九十年
            十月六日即函台中市環境保護局，辦理許可及變更案申請，且徵諸兩造
            九十年十一月八日備忘錄內容文義以及之間的時間差以觀，亦足以彰顯
            原告早於九十年九月二十六日，即違反系爭契約第十條第二項第四款「
            ．．．未經甲方（被告）同意，將本契約業務交由第三人即嘉德公司經
            營」之情事屬實，否則：
            兩造之前開契約截止期限為九十一年六月一日，原告如未有違約情事
            ，原告何須於九十年十月六日（當時兩造尚未有簽具備忘錄）即函台中
            縣政府環境保護局表明展延與變更。兩造前開契約截止期限為九十一
            年六月一日，原告如未違約，何以向新竹縣環境保護局申請被告之期限
            至九十年十二月三十一日，而第三人嘉德公司卻展延至九十一年十二月
            三十一日。
        3.原告有違約將系爭契約業務交第三人台中榮民總醫院處理：
          (1)由卷內函調之證據台中榮民總醫院所提出之原告祥字第九○○七三號函
            文內記載「．．．由於八十九年十月至九十年八月十日緊急應變期間，
            本公司（即原告）配合台中市西醫及牙醫師公會以自行清除方式將廢棄
            物清運至貴院，由貴院支援協助處理，使得台中市之感染性醫療廢棄物
            清理問題能獲得妥善解決，本公司不甚感激。．．．」之情事，以及台
            中榮民總醫院於九十年八月二十二日發文字號（九十）中榮工字第○四
            一四號再函原告公司「主旨：本院同意在台中市醫療廢棄物處理發生問
            題，環保衛生機關要求本院支援緊急應變處理時，處理本市醫療廢棄物
            ，請查照。」內容之情事，亦足證明原告於九十年四月一日與被告簽訂
            前開契約開始迄至九十年八月十日之間，即有違約將醫療廢棄物清理，
            交由第三人台中榮民總醫院處理之事實，而有違反系爭契約規定之違約
            事實。
        4.原告有違約將系爭契約業務交第三人彰化醫院處理：
          (1)另觀諸彰化醫院所提出之原告公司九十年九月十三日祥字第九○○八三
            號函文內記載「．．．一由於八十九年十月至九十年五月三十一日緊急
            應變期間，本公司配合彰化縣醫師公會以自行清除方式將廢棄物清運至
            貴院，由貴院支援協助處理，使得彰化縣市之感染性醫療廢棄物清理問
            題能獲得妥善解決，本公司不甚感激。」之情事，以及彰化醫院於九十
            年十月四日九十年彰醫總字第三八八七號再函覆原告「主旨：本院如逢
            彰化縣醫療廢棄物處理發生問題時，經環保衛生機關請求及上級機關核
            准支援緊急應變後，同意處理本縣醫療廢棄物，請查照。」之事實，由
            原告前開函文自認之事實以及第三人彰化醫院函文之日期，不啻證明原
            告於九十年四月一日與被告簽訂前開契約開始迄至九十年八月十日之間
            ，即有違約將醫療廢棄物清理，交由第三人彰化醫院處理之事實，而有
            違反系爭契約規定之違約事實。
          (2)再依彰化醫院九十二年一月八日九十二彰醫總字第五七七三號函覆鈞院
            之內容：「本院於九十年二月一日至九十年五月三十日止，由彰化縣醫
            師公會與本院簽定合約書，處理焚化不可燃及可燃之感染性事業廢棄物
            。其數量如下：．．．」，並對照原告九十年九月十三日祥字第九○○
            八三號函文所載「．．．一『由於八十九年十月至九十年五月三十一日
            應變期間』，『本公司（即原告）配合彰化醫師公會以自行清除方式將
            廢棄物清運至貴院（即彰化醫院）』，『由貴院支援協助處理』，使得
            彰化縣市之感染性醫療廢棄物清理問題能獲得妥善解決，．．．」，足
            以彰顯原告確有違反系爭契約之情事。
          (3)且依彰化縣醫師公會九十二年二月十九日九十二彰醫會字第○二七號函
            覆鈞院之內容：「．．．二本會於八十九年九月二十一日與嘉忠股份有
            限公司（下稱嘉忠公司，為原告之前身，於八十九年十二月二十二日變
            更公司名稱）簽立緊急應變清除車輛租賃契約及行政院衛生署彰化醫院
            焚化爐代操作合約書，自八十九年十月一日代為清理。三八十九年十月
            至九十年五月，契約期限內，本會代收清除扣除行政院衛生署彰化醫院
            之日數量後，．．．」，惟原告與彰化縣醫師公會間非屬單純之「清除
            車輛租賃契約事宜」，因其合約內容已載明「委任乙方（即原告）」代
            為操作，處理甲方（即彰化醫師公會）所產生之廢棄物，其委託工作內
            容為「焚化爐設備運作操作及保養維護」，若環保主管單位要求須派「
            處理技術員時，乙方須派人員兼任之」及「．．．配合甲方清理廢棄物
            ．．．」之內容，而前開合約所謂「清理」依據廢棄物清理法規，乃屬
            「清除」及「處理」而言，故由前開合約內容觀之，自可證明原告與彰
            化縣醫師公會所簽訂之前開合約屬清理廢棄物即「清除」及「處理」之
            契約屬性。
          (4)而兩造「醫療廢棄物處理委託契約日」係於九十年二月十三日簽立，其
            有效期間為九十年四月一日起至九十一年六月一日止，此觀系爭契約自
            明，是原告自須於九十年四月一日起即將前開廢棄物交由被告處理，方
            合乎系爭契約之內容，然原告竟不遵照系爭契約之約定，而於系爭契約
            有效期間之九十年四月一日至九十年五月三十一日止二個月內將前開彰
            化縣醫師公會所委託之廢棄物，運至與被告無關之第三人即彰化醫院處
            理，原告顯有違約之情事。
      (三)綜上所述，按系爭契約第十二條違約罰則之「第拾貳條：（違約罰則）一契
        約期間內乙方不得藉故不履行合約及未按本合約規定支付管理費用之最低處
        理費等情形時，甲方除得隨時終止雙方合約，並沒收履約保證金，甲方因此
        所受損失及增加費用，乙方負一切賠償責任，乙方不得提出異議」之規定，
        原告因有不履行合約，且如前揭說明未按合約規定支付最低處理費用之情事
        ，被告主張沒收原告之履約保證金九十萬元，故原告即無理由對被告請求返
        還履約保證金九十萬元之法律基礎。
    三兩造並無合意終止系爭契約：
      (一)原告主張被告未拿到延期之廢棄物處理證明，乃係原告卸責之詞，此有被告
        九十年十二月十四日南投縣政府核發至九十三年十二月三十一日之廢棄物處
        理場許可證。事實上，被告亦曾於九十年十月三十一日函文原告，表示其公
        司能於九十年十二月三十一日前取得清除許可，能依法清除九十一年一月一
        日至九十一年五月三十一日之廢棄物，此亦有前開信函可證。
      (二)依兩造委託契約第柒條第三款乃明文約定「．．．三若市場行情有變動時，
        上述處理費可經甲乙雙方協調後調整之」之內容，此觀系爭契約第七條第三
        款約定之文義自明，因此被告本於系爭契約之前開約定，向原告主張「處理
        費用」之調整洵屬合法、正當、有理由，原告豈可混淆事實，逕認被告九十
        年十一月九日九十環醫字第一一○九號函文為終止契約之意思。
      (三)再觀諸被告歷次函文，均係被告權利之正當行使，及被告為維護其契約權益
        不遭原告之侵害而發文，並非被告有何終止系爭契約之意思表示。
    四又原告主張兩造於九十年十月十七日訂立醫療廢棄物清除處理付款協議書以及
      九十年十一月八日另行協議成立備忘錄係因被告以拒絕為原告處理廢棄物為由
      ，要求調整處理費，原告迫於無法臨時另覓處理機構，不得已而為之，被告竟
      於九十年十一月二日起擅自拒絕處理原告收集之廢棄物而簽訂，惟查被告否認
      原告之前開主張，事實上，被告與原告簽訂前開付款協議，乃係依據兩造前開
      委託契約書第七條第三款「．．．三若市場行情有變動時，上述處理費可經甲
      乙雙方協調後調整之」之約定而簽訂，兩造之間並沒有原告主張之情事，而前
      開「備忘錄」之簽訂，乃因原告並未依以前開付款協議履行，而且也未繳納處
      理費，所以被告才迫於無奈與原告再簽訂前開「備忘錄」，此乃事實之真相，
      不容原告藉詞否認。
    五另所謂之處理廢棄物之限量並非如原告所云以被告開出之進場證明量為每日之
      限量，而係以每日處理之實際量為限量，況每月實際清除、處理量總額得有許
      可該項廢棄物數量上限百分之十之容許差值，此「公民營廢棄物清除處理機構
      許可管理辦法」第十七條第二項有明文規定；原告之主張，亦不足採。
    六又原告復主張其展延許可證須有被告許可證文件之配合，惟查原告之前開主張
      乃係藉口與事實不符，因查「公民營廢棄物清除處理機構許可管理辦法」第十
      四條第一項第七款就明文規定「第十四條清除、處理或清理許可證許可期之展
      延，應由清除處理或處理清理機構檢具下列文件向原核發機關申請：．．．
      七執行機關、處理機構或經政府機關核准處理廢棄物場（廠）同意處理其所產
      生廢棄物之證明文件（申請清除許可證者免）。．．．」之內容，而原告係清
      除機構，其係申請「清除許可證」，故勿須檢具被告之許可證明文件。
  參、證據：提出環保局進場資料及說明書影本、原告將廢棄物交予其他公司處理之
      資料影本、被告之許可證影本、原告九十年十月三十一日函影本、公民營廢棄
      物清除處理機構許可管理辦法第十七條條文影本、公民營廢棄物清除處理機構
      許可管理辦法影本、嘉德公司醫療廢棄物進廠同意書影本、台北縣政府環境保
      護局九十北環四字第五九六八○號函文影本、新竹市政府環境保護局（九○）
      環四字第二一○二三號函文影本、原告函台中榮民總醫院之函文影本、台中榮
      民總醫院九十年八月二十二日函文影本、原告函彰化醫院之函文影本、彰化醫
      院函文影本、代收票據領回申請書影本、被告九十一年一月份函南投縣環保局
      函文影本、被告九十一年二月份函南投縣環保局函文影本、廢棄物清理許可證
      影本、許可清除之廢棄物種類表影本、事業廢棄物貯存清除處理方法及設施標
      準第四十九條之一條文影本、台中市政府（於九十年五月十五核發予原告之）
      廢棄物清除許可證影本各一份為證；並聲請鈞院函台中榮民總醫院查詢原告於
      九十一年十二月三十一日前有無將醫療廢棄物運至該院焚化爐進行處理、函彰
      化醫院查詢原告於九十一年十二月三十一日前有無將醫療廢棄物運至該院焚化
      爐進行處理、函彰化縣醫師公會查詢該會於九十年間委託原告代收醫療廢棄物
      至彰化醫院處理之情形。
    理      由
一、本件兩造於九十年二月十三日簽立系爭契約書，約定由被告為原告處理自各醫療
    院（診）所清運之感染性事業廢棄物，有效期限自九十年四月一日起至九十一年
    六月一日止，原告並於簽約時交付被告履約保證金九十萬元，兩造約定於契約期
    滿時，若不再續約，由被告無息將該筆履約保證金九十萬元歸還原告；兩造復於
    九十年十一月八日，再簽立系爭備忘錄，約定：「1.甲方（即被告）對乙方（即
    原告）的處理費用應依原方式以當月實際處理量計算處理費用，預付之處理費用
    扣除應付之處理費用後之餘額於支票兌現日匯回乙方。2.甲、乙雙方之契約期限
    以現甲方之操作許可證期限至中華民國90年月日止，．．．。3.至於91年元
    月後之合約履行或終止問題，擇日再議，而履約保證金則於終止合約後甲方應無
    條件退還予乙方。．．．」等情；而原告迄未取回該筆履約保證金九十萬元之事
    實，已據原告提出系爭契約書影本及系爭備忘錄影本各一份為證，且為兩造所不
    爭執，自堪信為真實。惟兩造針對系爭契約究於何時終止、原告每月應繳處理費
    有無最低標準、原告有無欠繳處理費、被告得否以原告有欠繳處理費而主張抵銷
    、原告有無違約情事、被告得否以原告有違約情事而主張沒收系爭履約保證金等
    節，均有爭執，應為本件首應審究之爭點。分別說明如下。
二、有關兩造系爭契約係於何時終止：
  (一)原告主張：系爭契約已於九十年十二月三十一日終止等語，惟為被告所否認，並
    辯稱：系爭契約依約係於九十一年六月一日始為終止等語。
  (二)有關系爭契約之有效期限，兩造先於系爭契約書第玖條第一項，兩造係約定系爭
    契約之有效期限自九十年四月一日起至九十一年六月一日止，有系爭契約書影本
    一份附卷可稽。而兩造復於九十年十一月八日所簽立之系爭備忘錄第二條及第三
    條約定：「．．．2.甲（即被告）、乙（即原告）雙方之契約期限以現甲方之操
    作許可證期限至中華民國90年月日止，．．．。3.至於91年元月後之合約履
    行或終止問題，擇日再議，．．．」等語，亦有系爭備忘錄影本一份在卷足憑。
  (三)本件兩造就系爭廢棄物處理委託契約之相關條件，既先於九十年二月十三日簽立
    系爭契約書，再於九十年十一月八日簽立系爭備忘錄，顯見兩造有以後訂之系爭
    備忘錄內容用以補充或代替先訂之系爭契約書內容之意思。本件兩造就系爭契約
    之有效期限乙節，雖先於系爭契約書明訂係至九十一年六月一日止，惟其後再於
    系爭備忘錄第二條及第三條重為約定，則系爭契約之有效期限為何，自應以系爭
    備忘錄第二條及第三條之約定為斷。
  (四)按解釋意思表示，應探求當事人之真意，不得拘泥於所用之辭句。民法第九十八
    條定有明文。又按解釋契約，固須探求當事人立約時之真意，不能拘泥於契約之
    文字，但契約文字業已表示當事人真意，無須別事探求者，即不得反捨契約文字
    而更為曲解。最高法院亦著有十七年上字第一一一八號判例可資參照。本件兩造
    既已於系爭備忘錄第二條約明：「．．．2.甲（即被告）、乙（即原告）雙方之
    契約期限以現甲方之操作許可證期限至中華民國90年月日止，．．．。」等
    語，揆諸首揭說明，應認兩造於九十年十一月八日簽訂系爭備忘錄時，即協議系
    爭契約於九十年十二月三十一日終止。
  (五)再依被告於九十年十一月九日發予南投縣環境保護局之九十年環醫字第一一○九
    號函，其主旨為「本公司因祥璟科技（股）公司違約而撤銷其進廠同意證明乙案
    ，經履約後即日起恢復進廠同意證明至九十年十二月三十一日止」等語，益見兩
    造於九十年十一月八日已協議系爭契約於九十年十二月三十一日終止。
  (六)至被告辯稱：依系爭備忘錄第三條所載「至於九十一年元月後之合約履行或終止
    問題，擇日再議．．．」之文義內容，兩造於簽訂系爭備忘錄之後，即非有有關
    合約終止問題之接觸（即非有擇日再議之情事），因此原告主張兩造系爭契約於
    九十年十二月三十一日終止顯然與事實不符等語。惟依系爭備忘錄第三條所定：
    「。3.至於91年元月後之合約履行或終止問題，擇日再議，．．．」等語，兩造
    於九十一年一月以後如欲繼續履約，應再為商議。是若兩造未就九十一年一月以
    後之履約問題再為商議，或有再為商議但協議不成，均應認系爭契約即於九十年
    十二月三十一日終止。且被告亦未主張及舉證兩造有就九十一年一月後之合約履
    行問題達成協議乙情，被告此部分所辯，尚難採信。故系爭契約確已於九十年十
    二月三十一日即為終止。
三、有關原告有無欠繳系爭處理費：
  (一)被告辯稱：原告未依系爭契約按月支付最低處理費一百八十二萬元予被告，迄至
    九十年十二月底止，原告應給付被告最低處理費尚不足四百二十萬六千九百二十
    五元之距，被告本於抵銷之法律關係，對原告所交付之履約保證金主張抵銷，則
    相互抵銷之結果，原告尚欠被告三百三十萬六千九百二十五元等語，惟為原告所
    否認，並稱：兩造自始之處理費計算方式，即無依最低處理量限制之適用，且兩
    造於九十年十一月八日簽訂系爭備忘錄，依系爭備忘錄第一條開宗明文「處理費
    用應依原方式以當月實際量計算處理費用」，所謂原方式，亦即先前皆以實際處
    理量為計算，雙方先前均未依保證量單價計算，而原告依該備忘錄付款，被告公
    司亦依該備忘錄收款等語。
  (二)有關系爭契約處理費之收取標準，兩造先於系爭契約書第柒條約定「（計價方式
    ）一甲方需開立每日二噸之廢棄物處理進廠證明予乙方（每月以二十六天計），
    乙方需按每月進廠量五十二噸之８０％為保證量（４１．６噸／月），倘若乙方
    進廠量不足４１．６噸／月，乙方仍應支付最低處理費（４３．７５元／ｋｇ）
    ，每月新台幣壹佰捌拾貳萬元整。」等語，可見，原告保證給付被告每月之最低
    處理費為一百八十二萬元。其後，兩造復於九十年十一月八日所簽立之系爭備忘
    錄第一條約定：「甲方（即被告）對乙方（即原告）的處理費用應依原方式以當
    月實際處理量計算處理費用，預付之處理費用扣除應付之處理費用後之餘額於支
    票兌現日匯回乙方」等語。
  (三)本件兩造於系爭備忘錄第一條約明：「甲方（即被告）對乙方（即原告）的處理
    費用應依原方式以當月實際處理量計算處理費用，預付之處理費用扣除應付之處
    理費用後之餘額於支票兌現日匯回乙方」等語，於此條內容係記載「應依原方式
    以當月實際處理量計算處理費用」，可見兩造就系爭契約處理費之收取標準之「
    原方式」即為「以當月實際處理量計算處理費用」。
  (四)且原告所提出之被告自九十年六月至同年十二月之請款對帳單（或應收帳款明細
    ）影本共七份，被告並不否認其真正，應認為真實。依該七份之請款對帳單（或
    應收帳款明細）所示，被告向原告請款之各月處理費皆低於一百八十二萬元。且
    依原告所提出其設於第一商業銀行活期存款存摺影本及付款明細影本各一份之內
    容所示，被告尚且先後於九十年十二月六日、九十一年一月九日分別退款四十九
    萬二千八百七十四元、四十一萬八千二百九十四元至原告之上開帳戶內，被告亦
    不否認有前開退款予原告之事實，益見被告自始即以「以當月實際處理量計算處
    理費用」並據以向原告請款。
  (五)又被告之複代理人於本院九十一年十月一日言詞辯論期日亦陳稱：「（被告事後
    為何退費？）兩造於契約確是約定原告每個月最少應付一百八十二萬元的處理費
    ，但事實上被告都是依實際處理的量來收費，故後來被告有退多餘的費用給原告
    」等語。
  (六)綜上各節，已足認定兩造就系爭契約處理費之收取，雖於系爭契約書有約定原告
    保證給付被告每月之最低處理費為一百八十二萬元，然兩造隨即以口頭重為約定
    以各該月實際處理量計算處理費用並自始據此約定收款，故兩造應係約定以當月
    實際處理量計算處理費用。是被告所辯：原告未依系爭契約按月支付最低處理費
    一百八十二萬元予被告，迄至九十年十二月底止，原告應給付被告最低處理費尚
    不足四百二十萬六千九百二十五元之距，被告本於抵銷之法律關係，對原告所交
    付之履約保證金主張抵銷，則相互抵銷之結果，原告尚欠被告三百三十萬六千九
    百二十五元云云，於法顯有未合，尚無可採。
  (七)另被告復辯稱：依系爭契約書第十二條之「（違約罰則）一契約期間內乙方（即
    原告）．．．未按本合約規定支付管理費用之最低處理費等情形時，甲（即被告
    ）方除得時終止乙方合約，並沒收履約保證金．．．」之約定，原告於系爭契約
    期間內既有未按合約規定支付最低處理費用之情事，被告自得沒收原告之履約保
    證金九十萬元云云。惟查兩造就系爭契約處理費之收取，實際上係以當月實際處
    理量計算處理費用，已如前述，是原告於系爭契約期間內即不必再依原契約書之
    規定按月給付最低處理費用予被告。準此，被告所辯原告於系爭契約期間內既有
    未按合約規定支付最低處理費用之情事，被告自得沒收原告之履約保證金九十萬
    元云云，亦屬無據，難以遽採。
四、有關原告有無違約將系爭契約業務交第三人經營之情事：
  (一)被告辯稱：原告於簽訂系爭契約後就違反了系爭契約第十條第二項第四款之「（
    契約之終止及解除）．．．4.乙方未經甲方同意，將本契約業務交給第三人經營
    ．．．」約定，而違約將系爭契約業務分別交由第三人嘉德公司、台中榮民總醫
    院、彰化醫院處理，依系爭契約書第十二條之「（違約罰則）一契約期間內乙方
    （即原告）不得藉故不履行合約．．．時，甲（即被告）方除得隨時終止乙方合
    約，並沒收履約保證金．．．」之約定，被告自得沒收原告之履約保證金九十萬
    元等語，惟為原告所否認，並以上開情詞置辯。
  (二)原告有無將系爭契約業務交第三人嘉德公司處理：
    1.被告辯稱原告有違約將系爭契約業務交第三人嘉德公司處理，乃係以嘉德公司
      公司於九十年九月二十六日開具予原告有效期限自九十年十月一日至九十二年
      九月十八日止之「醫療廢棄物進廠同意證明書」影本一份為證。而原告對該嘉
      德公司所簽立之「醫療廢棄物進廠同意證明書」固不否認其真正，然稱：原告
      依據嘉德公司進場同意書，須檢具收取各醫療院診所之合約，向台中市環保局
      申請審核，而原告係自九十一年一月一日起始將廢棄物交嘉德公司處理等語，
      並提出原告與嘉德公司所簽訂之處理契約書影本一份為證。
    2.而觀諸該原告與嘉德公司所簽訂之處理契約書影本一份，原告與嘉德公司係於
      九十年十二年二十日簽訂該處理契約書，並於該處理契約書第三條約定，該處
      理契約之有效期間自九十一年一月一日起至九十二年九月十八日。是原告所稱
      其係自九十一年一月一日起始將廢棄物交嘉德公司處理等語，即堪採信。
    3.且兩造之系爭契約係至九十年十二月三十一日即為終止，前已敘明，是原告自
      九十一年一月一日起始將廢棄物交嘉德公司處理，既非在兩造系爭契約之有效
      期限內，自無違反兩造系爭契約之約定。
    4.而被告雖辯稱：原告在兩造系爭契約之有效期限內，有違約將廢棄物交由嘉德
      公司處理云云，惟未能舉證以實其說，顯難採憑。
  (三)原告有無將系爭契約業務交第三人台中榮民總醫院處理：
    被告辯稱原告有違約將系爭契約業務交第三人台中榮民總醫院處理，乃係以台中
    榮民總醫院九十年八月二十二日（九十）中榮工字第○四一四號函影本一份為證
    ，惟為原告所否認。本院乃依被告之聲請發函向台中榮民總醫院查詢原告有無於
    系爭契約期間內將系爭契約業務交該院處理，據該院於九十二年一月三日中榮工
    字第○九二○○○○○○六號函覆本院稱：「本院依據環保署八十九年八月十七
    日（八七）環署廢字第○○四七三二九號函『協商高屏及中部地區醫療廢棄物清
    理事宜』結論，及衛生署八十九年七月十四日衛署醫字第八九○四○○七四號函
    、緊急支援處理台中市醫師公會及牙醫師公會會員醫療廢棄物，自九十年二月一
    日起至今，本院所有廢棄物清理遞送聯單未有祥璟（誤載為詳璟）公司清除之紀
    錄」等語，可見原告在兩造系爭契約之有效期限內，未曾將廢棄物交由台中榮民
    總醫院處理。此外，被告就此亦未舉出其他證據以實其說，是其所辯原告在兩造
    系爭契約之有效期限內，有違約將廢棄物交由台中榮民總醫院處理云云，亦無可
    採。
  (四)原告有無將系爭契約業務交第三人彰化醫院處理：
    1.被告辯稱原告有違約將系爭契約業務交第三人彰化醫院處理，乃係以彰化醫院
      九十年十月四日九十彰醫總字第三八八七號函影本一份為證，惟為原告所否認
      。本院乃依被告之聲請發函向彰化醫院查詢原告有無於系爭契約期間內將系爭
      契約業務交該院處理，據該院先於九十一年十一月二十二日以九十一彰醫總字
      第五一五八號函覆本院稱：「．．．因於八十九年下半年間經營第一類廢棄物
      處理廠處理發生市場供需失調，本院經衛生署來文規定開放協助處理，故於當
      時（八十九年十月一日至九十年五月底止）協助彰化縣所屬醫療院所之感染性
      廢棄物，由彰化縣醫師公會與本院簽訂合約，並於合約中由祥璟科技公司（即
      原告）代為操作焚化爐等事宜。．．．」等語；再於九十二年一月八日以九十
      二彰醫總字第五七七三號函覆本院稱：「．．．二祥璟科技股份有限公司，曾
      於九十年九月十三日祥字第九○○八三號函，請本院於該公司實施緊急應變時
      ，處理該公司所清除彰化縣市醫療院所所產生之感染性廢棄物。本院於九十年
      十月四日九○彰醫總字第三八八七號函復，如逢彰化縣醫療廢棄物處理發生問
      題時，經環保衛生機關請求及上級機關核准支援緊急應變後，同意處理本縣醫
      療廢棄物。唯該期間並無處理該公司醫療廢棄物。三本院於九十年二月一日至
      九十年五月三十日止，由彰化縣醫師公會與本院簽定合約書，處理焚化不可燃
      及可燃之感染性事業廢棄物。．．．。四本院於九十年六月一日起至九十一年
      六月一日止，並無處理彰化縣醫師公會所屬醫療院所及該公司之緊急應變醫療
      事業廢棄物。．．．」等語。而本院復依被告之聲請發函向彰化縣醫師公會查
      詢該會於九十年間委託原告代收醫療廢棄物至彰化醫院處理之情形，據該會於
      九十二年二月十九日以九十二彰醫會字第○二七號函覆本院稱：「．．．二本
      會於八十九年九月二十一日與嘉忠股份有限公司（即原告之前身，於九十年一
      月五日變更公司名稱）簽立緊急應變清除車輛租賃契約及行政院衛生署彰化醫
      院焚化爐代操作合約書，自八十九年十月一日代為清理。三前項措施依行政院
      環境保護署八十九年八月十一日（八九）環署廢字第○○四五九八一號函及行
      政院秘書處八十九年九月十三日台八十九衛字第二六○七號函辦理，經報請彰
      化縣環境保護局核備。．．．」等語。
    2.綜觀上開各單位之函文內容，可見原告未曾將醫療廢棄物交由彰化醫院處理。
      另依彰化醫院隨函所附之「行政院衛生署彰化醫院焚化爐場地及設備緊急支援
      彰化地區醫療廢棄物處理契約書」，彰化縣醫師公會，在緊急變更下，得使用
      彰化醫院之場地及機具設備進行感染性廢棄物之焚化；且彰化縣醫師公會再與
      原告簽約，由彰化縣醫師公會租用原告車輛緊急清理，並委託原告代為操作該
      會向彰化醫院所租用之焚化爐。是原告應係受彰化縣醫師公會之委託將該會會
      員所產生之醫療廢棄物運至彰化醫院作焚化處理，並非原告逕將其自行收集之
      廢棄物交由彰化醫院處理，難認原告有違約將兩造系爭契約業務交彰化醫院處
      理。
  (五)準此，原告既無違約將系爭契約業務交第三人經營之情事，被告所辯原告於系爭
    契約期間內，有違約將系爭契約業務交第三人經營之情事，被告得沒收原告之履
    約保證金九十萬元云云，於法無據，尚難採信。
五、綜上所述，兩造系爭契約已於九十年十二月三十一日終止，且原告並無欠繳系爭
    處理費，原告不得主張以系爭履約保證金為抵銷，又原告亦無違約情事，被告不
    得沒收系爭履約保證金，均如前述，是依系爭契約書第捌條第二項：「．．．於
    契約期滿時，倘若雙方不再續約時，甲方（即被告）應無息歸還乙方（即原告）
    該筆款項（即系爭履約保證金九十萬元）」，及系爭備忘錄第三條：「．．．而
    履約保證金則於終止合約後甲方應無條件退還予乙方」等約定，被告自應無條件
    返還系爭履約保證金九十萬元予原告。從而，原告依兩造系爭契約第捌條第二項
    及備忘錄第三條之約定，請求被告給付系爭履約保證金九十萬元，及自起訴狀繕
    本送達被告之翌日（即九十一年四月二十三日）起至清償日止，按年息百分之五
    計算之利息，為有理由，應予准許。
六、兩造均陳明願供擔保，聲請宣告假執行或免為假執行，經核均無不合，茲分別酌
    定擔保金額，予以准許。
七、本件事證已臻明確，兩造其餘之攻擊防禦方法，核與本案之結論不生影響，爰不
    一一贅述，併此敘明。
八、據上論結，本件原告之訴為有理由，依民事訴訟法第七十八條、第三百九十條第
    二項、第三百九十二條，判決如主文。
中      華      民      國    九十二    年      五      月    二十七    日
                                    臺灣臺中地方法院民事第四庭
~B法      官  許秀芬
右為正本係照原本作成
如不服本判決，應於判決送達後二十日內，向本院提出上訴狀。
中      華      民      國    九十二    年      五      月    二十七    日
~B法院書記官


司法院資訊處製作；財團法人民間司法改革基金會備份。
